臺灣屏東地方法院刑事判決　　　　　　　 96年度訴字第646號
公　訴　人　臺灣屏東地方法院檢察署檢察官
被　　　告　甲○○
　　　　　　　　　　（現因另案於屏東監獄竹田分監執行中）
上列被告因違反毒品危害防制條例案件，經檢察官提起公訴（96
年度毒偵字第969 號），本院判決如下：
    主  文
本件免訴。
    理　由
一、公訴意旨略以：被告甲○○前因施用第二級毒品案件，經觀
    察、勒戒後，認無繼續施用毒品之傾向，由臺灣屏東地方法
    院檢察署檢察官於民國89年7 月25日，以89年度毒偵字第14
    49號為不起訴處分確定。嗣復因施用第一級毒品及第二級毒
    品案件，經觀察、勒戒後，認有繼續施用毒品之傾向，先送
    強制戒治，並由臺灣屏東地方法院檢察署檢察官提起公訴，
    強制戒治部分於90年10月11日停止強制戒治付保護管束期滿
    ，起訴部分則於90年1 月9 日，經本院以89年度易字第1474
    號判處有期徒刑1 年確定，並於91年9 月17日縮刑假釋期滿
    執行完畢。嗣又因施用毒品案件，於93年7 月5 日經臺灣台
    南地方法院以93年度訴字第432 號判處應執行刑有期徒刑1
    年4 月確定，於95年6 月14日縮短刑期假釋期滿執行完畢。
    詎被告甲○○猶不知悔改，復基於施用第一級毒品海洛因之
    犯意，先後於95年10月21日19時許及96年1 月20日18時許，
    在屏東縣潮州鎮○○街212 號5 樓之2 及屏東縣枋寮鄉○○
    村○○路1 巷6 號，以將海洛因加水稀釋後，置入針筒注射
    靜脈血管之方式，先後施用海洛因各1 次。另基於施用第二
    級毒品甲基安非他命之犯意，於95年10月21日21時許及96年
    1 月20日18時許，在屏東縣潮州鎮○○街212 號5 樓之2 及
    屏東縣枋寮鄉○○村○○路1 巷6 號，以將甲基安非他命置
    於玻璃球吸食器內加熱吸食之方式，先後施用甲基安非他命
    各1 次。嗣於95年10月21日22時15分許，為警在屏東縣潮州
    鎮○○街212 號5 樓樓梯口盤查查獲，並扣得第二級毒品甲
    基安非他命9 小包（毛重共約4.5 公克）、電子磅秤1 台、
    行動電話2 支、開山刀1 支、空夾鍊袋1 大包，嗣經警徵得
    甲○○同意至上址搜索，另扣得子彈33顆、彈殼6 顆、甲基
    安非他命吸食器1 組（甲○○涉嫌槍砲彈藥刀械管制條例等
    案件另案偵辦中）。迄於96年1 月20日21時30分許，復因另
    案為警在屏東縣枋寮鄉○○村○○路1 巷6 號住處緝捕到案
    ，嗣經採集其尿液送驗後，結果呈嗎啡及甲基安非他命陽性
    反應，始查知上情，因認被告涉犯毒品危害防制條例第10條
    第1 項施用第一級毒品罪與毒品危害防制條例第10條第2 項
    施用第二級毒品罪罪嫌。
二、按案件曾經判決確定者，應諭知免訴之判決，刑事訴訟法第
    302 條第1 款定有明文。又案件曾經判決確定者，應為免訴
    之判決，此項原則關於實質上一罪或裁判上一罪，均有其適
    用。故若實質上一罪或裁判上一罪其一部分犯罪事實曾經判
    決確定者，其效力當然及於全部，故檢察官復將其他部分重
    行起訴，亦應諭知免訴之判決；又按同一案件，已經法院為
    實體上之確定判決者，不能更為其他有罪或無罪之實體上裁
    判。惟若在最後審理事實法院宣示判決後始行發生之事實，
    既非該法院所得審判，即為該案判決之既判力所不能及 (最
    高法院32年上字第2578號判例參照)， 是既判力對於時間效
    力之範圍應以最後審理事實法院之宣示判決日為判斷之標準
    （最高法院82年第4 次刑事庭會議決議），而此所謂之最後
    審理事實法院，自係指最後審理事實之第一審或第二審法院
    而言（最高法院49年台非字第20號判例及82年台非字第411
    號判決可資參照）。
三、經查，本件被告分別基於施用第一級毒品海洛因、第二級毒
    品甲基安非他命之概括犯意，自95年5 月17日起至95年6 月
    5 日止，將海洛因摻入香菸內及燒烤甲基安非他命產生煙氣
    以口鼻吸食之方式，以每天施用海洛因3 次及每天施用甲基
    安非他命1 次之頻率，在其位於屏東縣枋寮鄉○○村○○路
    1 巷6 號住處，連續施用海洛因及甲基安非他命多次，所犯
    毒品危害防制條例第10條第1 項之施用第一級毒品罪與毒品
    危害防制條例第10條第2 項施用第二級毒品罪，業經檢察官
    以95年度毒偵字第871 號提起公訴及併案，並經本院以95年
    度訴字第587 號判決，再經臺灣高等法院高雄分院於96年5
    月8 日以96年度上訴字第797 號撤銷原判決改判就施用第一
    級毒品部分判處有期徒刑1 年2 月，施用第二級毒品部分判
    處有期徒刑6 月，應執行有期徒刑1 年6 月，並於96年6 月
    7 日確定，有上開判決書、臺灣屏東地方法院檢察署刑案資
    料查註紀錄表、臺灣高等法院被告全國前案紀錄表各1 份在
    卷可參。
四、起訴書此部認定被告於95年10月21日19時許及96年1 月20日
    18時許分別施用一次第一級毒品海洛因，以及於95年10月21
    日21時許及96年1 月20日18時許分別施用一次第二級毒品甲
    基安非他命之事實，基於下列理由，應認與前揭施用毒品犯
    行屬集合犯性質，而得評價為一罪：
（一）所謂集合犯，係指數犯罪構成要件中，本即預定有數個同
      種類之行為將反覆實行，雖其特質為行為含有反覆實行複
      數行為而評價為包括一罪，但並非其所有反覆實行之行為
      ，皆一律認為包括一罪，仍須從行為人之主觀犯意，自始
      係基於概括性，行為之時、空上具有密切關係，且依社會
      通念，認屬包括之一罪為合理適當者，始足當之，否則仍
      應依實質競合予以併合處罰。施用毒品行為，大多具有成
      癮性，故毒品危害防制條例之施用第一級或第二級毒品罪
      ，依該條例之立法意旨，原即預定其有反覆施用第一級或
      第二級毒品之性質，固得認屬集合犯而為包括之一罪。（
      最高法院96年度台上字第3095號判決參照）。
（二）然依前所述，對依集合犯而論以包括一罪之判斷，仍不能
      無限擴張，其一罪範圍之認定，必須與刑法修正後刪除連
      續犯之立法旨趣相契合，苟行為人主觀上，非出於一個決
      意，客觀上各行為間，又無密切接近關係，依一般社會通
      念，認不應評價為一罪方合於刑罰公平原則時，自不能悉
      數率皆論以一罪。本件被告既自承自95年6 月5 日之後迄
      今，均以每日各2 至3 次之頻率，以針筒注射體內以及玻
      璃球燒烤之方式，施用海洛因與甲基安非他命（見本院卷
      96年7 月18日準備程序筆錄）。足證被告在前揭時地內，
      以每日2 至3 次之密集頻率反覆施用，其主觀上係基於概
      括性，客觀上依該頻率每日反覆施用行為之時、空上亦具
      有密切關係，依社會通念，應評價為包括一罪之集合犯。
（三）再查本件被告早自89年間即因施用毒品而遭觀察勒戒之處
      遇，釋放後，又於同年間因施用毒品案件，經臺灣屏東地
      方法院檢察署檢察官提起公訴並聲請強制戒治，施用毒品
      部分，並經本院以89年度易字第1474號判處應執行有期徒
      刑1 年確定；嗣竟於93年間，又因施用第一級與第二級毒
      品案件，經臺灣台南地方法院判處應執行有期徒刑1 年4
      月確定，於94年12月11日甫因假釋交付保護管束出監，再
      於95年間因施用毒品案件，經本院以95年度訴字第587 號
      判決，再經臺灣高等法院高雄分院於96年5 月8 日以96年
      度上訴字第797 號撤銷原判決改判就施用第一級毒品部分
      判處有期徒刑1 年2 月，施用第二級毒品部分判處有期徒
      刑6 月，應執行有期徒刑1 年6 月確定而犯下本件，此有
      臺灣高等法院被告全國前案紀錄表、臺灣高等法院在監在
      押全國紀錄表各份在卷可按。故其經過觀察、勒戒與強制
      戒治等戒除毒癮之保安處分助其戒斷毒癮，復自87年間迄
      今，幾乎均因違反毒品危害防制條例在監服刑，於94年12
      月11日甫因假釋交付保護管束出監後，又再不到半年時間
      內，猶再犯本件施用毒品案件，足見原所據以實施之治療
      程序，顯然不能收其實效。復被告於警詢及本院準備程序
      中均自承：有施用毒品習慣、有成癮（見高市警苓分偵字
      第09 50024570 號卷第4 頁95年10月22日警詢筆錄、本院
      卷96年7 月18日準備程序筆錄），更足見被告除施用毒品
      成癮，而有施用毒品之犯罪倚賴外，亦係基於概括之犯意
      ，而於密切之時、地反覆延續實行施用毒品之犯罪，依社
      會一般客觀上之觀察，符合一個反覆、延續性之行為觀念
      ，揆諸前揭說明，被告所為應論以「集合犯」型態，而僅
      得受一次之刑法評價。
五、揆諸前揭說明，被告施用第一級毒品與第二級毒品之犯行既
    屬集合犯之性質，且本案之前既經本院為實體上確定判決，
    且判決宣示之時點（96年5 月8 日）已在本案檢察官所指犯
    行時點（即95年10月21日及96年1 月20日）之後，故被告本
    案被訴部份應為前案確定判決之既判力效力所及，爰由本院
    不經言詞辯論，逕為免訴判決之諭知。
據上論斷，應依刑事訴訟法第302 條第1 款、第307 條，判決如
主文。
中　　華　　民　　國　　96　　年　　7 　　月　　18　　日
                  刑事第一庭    審判長法  官潘正屏
                                      法  官黃聖涵
                                      法  官羅培毓
以上正本證明與原本無異。
如不服本判決應於收受本判決送達後十日內向本院提出上訴書狀，
其未敘述上訴理由者，並得於提起上訴後十日內向本院補提理由
書狀（均須按他造當事人之人數附繕本）「切勿逕送上級法院」
中　　華　　民　　國　　96　　年　　7 　　月　　18　　日
                                      書記官張儷薾
